【裁判字號】    99,台上,5935
【裁判日期】    990930
【裁判案由】    違反毒品危害防制條例
【裁判全文】
最高法院刑事判決            九十九年度台上字第五九三五號
上  訴  人  甲○○
選任辯護人  曾慶雲律師
上列上訴人因違反毒品危害防制條例案件，不服台灣高等法院高
雄分院中華民國九十九年七月二十三日第二審判決（九十九年度
上訴字第八九一號，起訴案號：台灣高雄地方法院檢察署九十八
年度偵字第二八六九八號、第三七九三六號），提起上訴，本院
判決如下：
    主  文
上訴駁回。
    理  由
按刑事訴訟法第三百七十七條規定，上訴於第三審法院，非以判
決違背法令為理由，不得為之。是提起第三審上訴，應以原判決
違背法令為理由，係屬法定要件。如果上訴理由書狀並未依據卷
內訴訟資料，具體指摘原判決不適用何種法則或如何適用不當，
或所指摘原判決違法情事，顯與法律規定得為第三審上訴理由之
違法情形，不相適合時，均應認其上訴為違背法律上之程式，予
以駁回。本件上訴人甲○○上訴意旨略稱：毒品危害防制條例之
立法目的，在防制毒品危害，維護國民身心健康。該條例第二條
並明定所稱毒品，係指具有成癮性、濫用性及對社會危害性之麻
醉藥品與其製品及影響精神物質與其製品。因此，單純含有該等
藥品、物質成分者，倘因非可供施用，而無成癮性、濫用性及對
社會危害性，應不屬該條例所列管之毒品。從而製造毒品過程中
，若因製造程序尚未完成，而未可供施用，仍非屬毒品危害防制
條例所指之毒品，其製造之行為應僅該當於該條例之製造毒品未
遂罪。原判決雖認上訴人所製造之液態甲基安非他命，已係經「
氫化反應」程序之滷水，而達於製造既遂之階段等情，然並未依
證據法則、論理法則說明其形成既遂心證之理由，亦未詳其認
定之依據，顯有違誤等語。
惟查證據之取捨、證據證明力之判斷，以及事實有無之認定，屬
事實審法院之職權，苟其取捨判斷與認定，並不違背論理法則及
經驗法則，即不容任意指為違法，而執為適法之第三審上訴理由
。本件原判決認定上訴人有其事實欄所載共同製造第二級毒品甲
基安非他命犯行，係依憑上訴人之自白、共同正犯李慶富於第一
審之供證、證人鄭瑞泰於警詢之陳述，並有卷附現場蒐證照片、
法務部調查局民國九十八年十一月十九日調科壹字第０九八００
五八六三六０號鑑定書及九十九年三月十五日調科壹字第０九九
０００九０三六０號函，暨原判決附表一至五所示之物扣案可稽
等證據資料，予以綜合判斷，認上訴人犯行堪以認定。並說明上
訴人製造甲基安非他命之行為已達於既遂之階段等由甚詳。又以
核上訴人所為，係犯毒品危害防制條例第四條第二項之製造第二
級毒品罪，並以上訴人於偵查及審理中均自白犯行，依毒品危害
防制條例第十七條第二項規定減輕其刑後，酌情量處有期徒刑十
年，併為相關從刑之諭知。已詳其所憑證據及認定之理由，所
為論斷均有卷存證據資料可資覆按。上訴意旨雖指摘原判決違法
，然按毒品危害防制條例之立法目的，在於防制毒品危害，維護
國民身心健康（同條例第一條參照）；是就製造第二級毒品甲基
安非他命而言，犯罪嫌疑人於產製過程中，如已製造出含有甲基
安非他命成分之液態物質，而處於隨時可供淬取使用該毒品之狀
態，即應認其製造之行為已達既遂之階段。至於最後之純化階段
，僅係去其雜質並使之固化為結晶體，以提高純度及方便施用；
如謂須俟完成純化步驟始為既遂，不但與甲基安非他命製造結果
所呈現之化學反應狀態不合，抑且不足以遏阻毒品之擴散，達到
刑罰之一般預防功能，當非毒品危害防制條例防制毒品危害之立
法本旨。本件原判決已於事實欄明白認定上訴人以「紅磷法」所
製造如原判決附表一所示之十三桶溶液已含有甲基安非他命之成
分等情，復於理由欄闡述其得心證之理由，並明上訴人所製造
之甲基安非他命係毒品危害防制條例所定之第二級毒品（亦即該
條例第二條所稱具有成癮性、濫用性、對社會危害性及影響精神
物質之成分），且使用者亦有可能依自己之方式施用該毒品，自
應認已製造既遂等由甚詳。所為論斷，並不違背證據法則、論理
法則。上訴意旨置原判決明白論斷於不顧，猶執已為原判決指駁
之陳詞，依憑己見，任意指為違法，殊與法律規定得為第三審上
訴理由之違法情形不相適合。衡以前開說明，其上訴為違背法律
上之程式，應予駁回。
據上論結，應依刑事訴訟法第三百九十五條前段，判決如主文。
中    華    民    國  九十九  年    九    月   三十   日
                      最高法院刑事第十三庭
                          審判長法官  賴  忠  星
                                法官  呂  丹  玉
                                法官  吳      燦
                                法官  蔡  名  曜
                                法官  葉  麗  霞
本件正本證明與原本無異
                                      書  記  官
中    華    民    國  九十九  年    十    月    七    日
                                                       s

司法院資訊處製作；財團法人民間司法改革基金會備份。
